【裁判字號】    95,基簡,923
【裁判日期】    951114
【裁判案由】    損害賠償
【裁判全文】
臺灣基隆地方法院民事判決             95年度基簡字第923號
原      告  乙○○
被      告  甲○○
上列當事人間請求損害賠償刑事附帶民事訴訟事件，經本院刑事
庭95年度基簡附民字第20號裁定移送前來，本院於民國95年10月
31日言詞辯論終結，判決如下：
    主  文
被告應給付原告新臺幣伍萬壹仟元。
訴訟費用由被告負擔。
本判決得假執行；但被告如以新臺幣伍萬壹仟元預供擔保，免為
假執行。
    事實及理由要領
一、按訴狀送達後，原告不得將原訴變更或追加他訴，但擴張或
    減縮應受判決事項之聲明者，不在此限，民事訴訟法第 255
    條第1項第3款定有明文。查原告起訴時請求被告給付新臺幣
    （下同）151,000元，於言詞辯論終結前減縮為請求給付51,
    000 元，核屬減縮應受判決事項之聲明，符合上開規定，先
    予敘明。
二、原告主張：被告將其所有之中華郵政股份有限公司瑞芳郵局
    帳號0000000－0000000號帳戶（下稱系爭帳戶）交予化名「
    林宗仁律師」、「趙敏主任」之詐騙集團成員使用，向原告
    詐欺51,000元，為此依侵權行為及不當得利之法律關係，擇
    一請求判決被告給付原告51,000元。
三、被告抗辯：被告所有系爭帳戶之存摺及提款卡不知在何時、
    何地遺失，並未交付詐騙集團使用，且未領取原告匯入系爭
    帳戶的51,000元，不應由被告負責，並聲明請求駁回原告之
    訴等語。
四、經查，原告於民國95年2 月24日接到「迪奧生化科技公司」
    電話，謊稱原告抽中該公司舉辦抽獎活動的二獎，要求原告
    先繳交律師費用15,000元，原告於95年3月1日以「陳佩文」
    名義匯款15,000元至系爭帳戶內，原告又於95年3月1日接到
    自稱「林宗仁律師」的電話，表示其已收到律師費，要原告
    打00000000000000、000000000000號電話找「趙敏主任」，
    「趙敏主任」要原告匯款稅金港幣36,000元，原告則於95年
    3月2日以自己名義匯款36,000元至系爭帳戶等情，業據原告
    於警詢時陳述明確，並有系爭帳戶查詢未印摺交易詳情表及
    郵政國內匯款執據在卷足憑（見臺灣基隆地方法院檢察署95
    年度偵字第2520號偵查卷第12、19、20頁），堪認被告所開
    立系爭帳戶確係為不詳人士取得，作為詐騙上開原告金錢之
    用。
五、被告雖辯稱系爭帳戶之存摺及提款卡不知在何時、何地遺失
    云云，然查：
  (一)被告得預見任意提供自己在金融機關之帳戶供他人使用，將
    幫助他人掩飾詐欺犯罪所得財物之情形下，竟不違背其本意
    ，仍基於幫助詐欺犯罪之犯意，於92年2月6日至中華郵政股
    份有限公司瑞芳分局，以遺失為由，申請補發系爭帳戶通儲
    存簿、晶片提款卡，並在95年2 月27日領得晶片提款卡後，
    即於不詳時間、地點，將系爭帳戶之存簿、印章及晶片提款
    卡，交予姓名年籍均不詳之詐騙集團成員使用。該詐騙集團
    之成員即打電話向原告謊稱其抽中二獎，須繳交律師費及稅
    金之方式，向原告詐騙，致原告誤信為真，依詐騙集團成員
    指示，分別於95年3月1日、同年月2日，各將15,000元、36,
    000 元匯入系爭帳戶內，被告因此觸犯詐欺取財罪之幫助犯
    ，業經本院95年度基簡字第814 號刑事簡易判決判處被告有
    期徒刑4月，如易科罰金以銀元300元折算1日。
  (二)被告於偵查中陳稱系爭帳戶於20年前開戶，而於95年2月6日
    辦理掛失重新申請補發存摺及提款卡，係作為匯入工資使用
    ，數日後將存摺、提款卡、印章放入紙袋而遺失，以系爭帳
    戶之晶片卡係於95年2 月27日核發觀之，系爭帳戶之存摺、
    提款卡、印章至少於95年2月27日仍由被告保管，卻於95年3
    月1 日即為詐騙集團成員使用，兩者時間甚為接近，且依系
    爭帳戶歷史交易資料所示，自95年2月6日起辦理掛失補發手
    續起，至95年2 月27日核發晶片卡為止，僅於95年2月6日存
    入110元，及於95年2 月20日提領100元，此外並無其他存提
    記錄，足見系爭帳戶在上開期間實際上並未供匯入工資使用
    ，實無辦理掛失重新補發存摺及提款卡之必要。
  (三)原告於95年3月1日以「陳佩文」名義，及於95年3月2日以自
    己名義，各將15,000元、36,000元匯入系爭帳戶，均於匯款
    當日即被一次提領完畢，而提款時須輸入存戶所設定的密碼
    始能完成交易，詐騙集團顯然知悉被告就系爭帳戶所設立的
    密碼，才能於原告匯入款項時，即於同日提領完畢，若非被
    告有意提供該帳戶供詐騙集團詐財，實難為合理之說明。
  (四)又金融帳戶存摺、提款卡及所使用的印鑑均係重要物品，其
    使用具有相當之專屬性、私密性，為防止他人探知內容或非
    法使用，所有人定會妥善保管，應不會將上開物品放置在同
    一地方，且被告於偵查中自承其所設定的密碼是其出生年月
    日，衡情不會忘記自己的出生年月日，其陳稱將密碼記載在
    存摺後面，復任意將系爭帳戶存摺、提款卡及印章一起放在
    紙袋內而遺失，已有違常情，況被告申辦系爭帳戶既係為供
    匯入工資使用，於該帳戶之存摺、提款卡、印鑑均一併遺失
    時，為防止他人非法使用上開帳戶及因其有立即使用上開帳
    戶之需要，理應會立刻向金融機構申請掛失或報警處理，被
    告年紀已37歲，對此自不可能推諉不知，卻未向金融機構申
    請掛失或報警處理，顯違反社會一般經驗。
  (五)另詐騙集團既知利用他人之帳戶掩飾犯罪所得，當知社會上
    一般正常之人如帳戶存摺、提款卡、印鑑遭竊或遺失，為防
    止拾得或竊得之人盜領其存款或做為不法使用而徒增訟累，
    必於發現後立即報警或向金融機構辦理掛失止付，在此情形
    下，如仍以該帳戶作為犯罪工具，則在渠等向他人詐騙，並
    誘使被害人將款項匯入該帳戶後，極有可能因帳戶所有人掛
    失止付而無法提領，則渠等大費周章從事犯罪行為，甘冒犯
    罪後遭追訴、處罰之風險，卻只能平白無故替原帳戶所有人
    匯入金錢，而無法得償犯罪之目的，是以犯罪集團若非確定
    該帳戶所有人不會報警或掛失止付，以確定渠等能自由使用
    該帳戶提款、轉帳，當不至於以該帳戶從事犯罪。再參酌原
    告匯入款項至被告系爭帳戶後，隨即於當日即被領取，更足
    見該詐騙集團，於向原告詐騙時，確有把握系爭帳戶不會被
    帳戶所有人掛失止付，而此等確信，在該帳戶係拾得或竊得
    之情形，實無發生之可能。何況被告申請補發系爭帳戶存摺
    、提款卡之後，既完全沒有供作所謂匯入工資使用，在發現
    存摺、提款卡、印鑑一併遺失之情況下，亦未為妥善處理，
    被告辯稱系爭帳戶之存摺、提款卡一併遺失云云，顯不足採
    ，其提供系爭帳戶之存摺、提款卡及密碼予他人使用之事實
    ，應堪認定。
六、按因故意或過失，不法侵害他人之權利者，負損害賠償責任
    ，民法第184條第1項前段定有明文。被告將系爭帳戶提供予
    詐騙集團成員使用，致詐騙集團成員利用系爭帳戶作為向原
    告詐財合計51,000元之工具，業經認定如前述，原告既因被
    告之行為受有財產上之損害，依民法第184條第1項前段，被
    告應負損害賠償責任。從而，原告依侵權行為之法律關係，
    請求被告給付51,000元，為有理由，應予准許。原告依侵權
    行為損害賠償請求權及不當得利返還請求權，請求為選擇合
    併的處理，本院就侵權行為損害賠償請求權認為有理由，就
    不當得請返還請求權即無予以裁判之必要，附此敘明。
七、本件係民事訴訟法第427條第1項所定之標的金額500, 000元
    以下之財產權訴訟，本院已為被告敗訴判決，應依職權宣告
    假執行，並依同法第392條第2項規定，依職權宣告被告預供
    擔保，得免為假執行。
中    華    民    國    95    年    11    月    14    日
                  基隆簡易庭法  官  陳湘琳
以上正本係照原本作成。
對於本件判決如有不服，應於收受送達後20日內向本院提出上訴
書狀，上訴於本院合議庭，並按他造當事人之人數附具繕本。
中    華    民    國    95    年    11    月    14    日
                            書記官  王佩珠


司法院資訊處製作；財團法人民間司法改革基金會備份。
